臺灣桃園地方法院民事判決　　　　　　 100年度訴字第1584號
原　　　告　何禮史
　　　　　　何惠慈
　　　　　　何智嵐
　　　　　　沈秀苑
兼　上三人
共　　　同
訴訟代理人　何智翔
被　　　告　丁坤成
訴訟代理人　褚衛紅
上列當事人間因過失致死案件，原告提起刑事附帶民事訴訟，請
求損害賠償，經本院刑事庭以99年度審交附民字第184 號裁定移
送前來，本院於民國100 年12月5 日言詞辯論終結，判決如下：
    主  文
被告應給付原告何智翔新臺幣柒拾伍萬陸仟佰陸拾伍元及自民
國九十九年十一月三十日起至清償日止，按週年利率百分之五計
算之利息。
被告應給付原告何禮史新臺幣壹佰萬元及自民國九十九年十一月
三十日起至清償日止，按週年利率百分之五計算之利息。
被告應給付原告何惠慈新臺幣伍拾萬元及自民國九十九年十一月
三十日起至清償日止，按週年利率百分之五計算之利息。
被告應給付原告何智嵐新臺幣伍拾萬元及自民國九十九年十一月
三十日起至清償日止，按週年利率百分之五計算之利息。
被告應給付原告沈秀苑新臺幣陸拾玖萬陸仟零拾元及自民國
九十九年十一月三十日起至清償日止，按週年利率百分之五計算
之利息。
訴訟費用由被告負擔。
本判決第一項於原告何智翔以新臺幣貳拾伍萬元供擔保後，得假
執行。
本判決第二項於原告何禮史以新臺幣拾萬元供擔保後，得假
執行。
本判決第三項於原告何惠慈以新臺幣壹拾陸萬元供擔保後，得假
執行。
本判決第四項於原告何智嵐以新臺幣壹拾陸萬元供擔保後，得假
執行。
本判決第五項於原告沈秀苑以新臺幣貳拾萬元供擔保後，得假
執行。
    事  實  及  理  由
甲、原告起訴主張，被告於民國99年8 月28日上午9 時4 分許，
    駕駛車牌號碼2419-HD 自用小客車，行經桃園縣八德市○○
    街與介壽路1 段行車管制號誌無動作之交岔路口，欲右轉往
    桃園市方向行駛時，當時並無不能注意之情形，且行經行人
    穿越道前，遇有行人穿越時，無論有無交通指揮或號誌指示
    ，均應暫停讓行人通過，竟因見其左側介壽路之來車變少，
    疏未注意右前側人行道上適有訴外人何沈淑美正穿越路口即
    貿然右轉，待發覺訴外人何沈淑美正穿越路口時已不及閃煞
    ，其車前保險桿撞及訴外人何沈淑美，訴外人何沈淑美因此
    倒地，受有創傷性腦部蜘蛛膜下腔出血、右側硬腦膜下出血
    、顏面骨骨折、額葉挫傷後出血等傷害，雖經送醫救治，延
    至同年月31日12時44分許，仍因頭部外傷顱內出血、中樞神
    經性休克而死亡。被告上開過失致死行為，業經臺灣桃園地
    方法院檢察署檢察官以99年度偵字第25296 號提起公訴，並
    經鈞院以99年度審交易字第367 號刑事判決判處罪刑在案。
    而原告何禮史為訴外人何沈淑美之配偶，原告何智翔、何智
    嵐、何惠慈為訴外人何沈淑美之子女，原告沈秀苑則為訴外
    人何沈淑美之母，是原告自得依民法第184 條第1 項前段、
    第191 條之2 前段、第192 條第1 項、第2 項及第194 條之
    規定，請求被告賠償下列損害：(1)醫療費、殯葬費各為新臺
    幣（下同）12,485元、243,880 元，均為原告何智翔一人所
    支出。(2)原告沈秀苑育有包含訴外人何沈淑美在內之子女3
    名，訴外人何沈淑美對原告沈秀苑負有1/3 之法定扶養義務
    ；而原告沈秀苑為13年12月12日出生，至93年12月12日滿80
    歲，依97年歷年簡易生命表平均餘命表所示餘命9.72年，則
    自本件事故致訴外人何沈淑美死亡之99年8 月31日起算，原
    告沈秀苑之餘命為3 年，再依宜蘭縣居民98年度平均每人月
    消費支出17,127元，每年消費支出為205,524 元計算，依霍
    夫曼計算法扣除中間利息後，原告沈秀苑得請求被告給付扶
    養費之損失196,033 元。(3)訴外人何沈淑美因本件事故死亡
    時年僅66歲，正是含飴弄孫且與家人共享天倫之時，突遭此
    橫禍往生，實為原告所不能接受，其哀淒痛苦非常人所得承
    受，故原告何禮史得請求慰撫金100 萬元，原告何智翔、何
    智嵐、何惠慈、沈秀苑則各得請求慰撫金50萬元。為此，爰
    依法提起本件訴訟等語。並為訴之聲明：被告應給付原告何
    智翔756,365 元；給付原告何禮史100 萬元；給付原告何惠
    慈、何智嵐各50萬元；給付原告沈秀苑696,033 元及均自起
    訴狀繕本送達被告翌日起至清償日止，按週年利率5%計算之
    利息；原告並願供擔保，請准宣告假執行。
乙、被告則以：被告僅對賠償金額有意見，且目前被告沒有工作
    ，又因病住院中，僅能靠其妻之收入負責家用，完全無法賠
    償等語，資為抗辯。並為答辯聲明：駁回原告之訴。
丙、得心證之理由：
一、原告所主張被告有前述過失行為，致訴外人何沈淑美死亡之
    事實及原告各為訴外人何沈淑美之母、配偶及子女等情，為
    被告所不爭執，並有原告之戶籍謄本影本3 份附卷可稽（見
    本院99年度審交附民字第184 號卷第3 頁、第4 頁，下稱本
    院審交附民卷）。且被告上開過失致訴外人何沈淑美死亡之
    行為，業經臺灣桃園地方法院檢察署檢察官以99年度偵字第
    25296 號提起公訴，並經本院以99年度審交易字第367 號刑
    事判決判處罪刑在案之事實，亦有本院此刑事判決乙份在卷
    可參（見本院卷第5 頁、第6 頁）。而細繹本院上開刑事判
    決之理由，係以被告於警詢及偵查中之供述、本院刑事庭準
    備程序中與審理時之自白、證人即現場指揮交通之警員邱韋
    豪於本院刑事庭審理時具結之證述為據，並參酌桃園縣政府
    警察局舉發違反道路交通管理事件通知單、警員邱韋豪提出
    之職務報告、道路交通事故現場圖、道路交通事故調查報告
    表（一）、（二）、臺灣省桃園縣區車輛行車事故鑑定委員
    會100 年2 月25日桃縣行字第1005200706號函暨桃縣鑑0000
    000 案鑑定意見書、現場照片4 張、訴外人何沈淑美之長庚
    醫療財團法人林口長庚紀念醫院診斷證明書、99年9 月1 日
    臺灣桃園地方法院檢察署檢察官相驗筆錄、臺灣桃園地方法
    院檢察署相驗屍體證明書、檢驗報告書各1 份，相驗照片11
    張之內容，為其判斷之依據。是上開刑事判決顯經實質調查
    證據與言詞審理，所為之判斷又難認與常理有何不符之處，
    自足作為本件事實判斷之依據。基上，本院因認原告所為上
    開主張，業已堪信為真實。
二、按因故意或過失，不法侵害他人之權利者，負損害賠償責任
    ；汽車、機車或其他非依軌道行駛之動力車輛，在使用中加
    損害於他人者，駕駛人應賠償因此所生之損害；不法侵害他
    人致死者，對於支出醫療及增加生活上需要之費用或殯葬費
    之人，亦應負損害賠償責任。被害人對於第三人負有法定扶
    養義務者，加害人對於該第三人亦應負損害賠償責任；不法
    侵害他人致死者，被害人之父、母、子、女及配偶，雖非財
    產上之損害，亦得請求賠償相當之金額，民法第184 條第1
    項前段、第191 條之2 前段、第192 條第1 項、第2 項及第
    194 條定有明文。本件被告有上開過失行為而致訴外人何沈
    淑美死亡，其間具有相當因果關係，衡諸經驗法則又無疑義
    ，則依上揭法律規定，原告分別基於訴外人何沈淑美之母、
    配偶、子女之身分，就其各所受之財產上及非財產上之損害
    ，請求被告賠償，於法洵屬有據。
三、茲本件兩造主要所爭執者，乃為原告請求之金額是否合理？
    本院爰予分項論述如下：
（一）被告何智翔主張其支出訴外人何沈淑美之醫療費（含救護
      車資）12,485元之部分，業據提出財團法人天主教聖保祿
      修女會醫院費用收據、林口長庚紀念醫院費用收據、忠孝
      救護車有限公司收款憑據、統一發票各1 份為據（均為影
      本，見本院審交附民卷第5 頁），本院審酌上開支出之內
      容及金額，認均與常理無違，且為必要支出，自足堪採信
      為真實。又被告何智翔主張其支出訴外人何沈淑美之殯葬
      費243,880 元之部分，則據提出治喪收款明細影本1 紙為
      憑（見本院99年度審交附民字第184 號卷第6 頁），而按
      殯葬費為收殮及埋葬費用，其賠償範圍應以實際支出之費
      用，並斟酌被害人當地之習俗、被害人之身分、地位及生
      前經濟狀況決定之（最高法院92年度台上字第1427號裁判
      意旨可供參考）。本院審酌訴外人何沈淑美之年紀、身分
      、地位、子女人數及本地一般喪葬習俗，認原告何智翔支
      出之殯葬費用之內容、項目、各項金額等，核均與常情相
      符，且亦均無浪費或過高之情，應認亦可採信。
（二）原告沈秀苑主張訴外人何沈淑美對其負擔法定扶養義務，
      現因訴外人何沈淑美死亡，得請求賠償之金額部分，則查
      ，原告沈秀苑為13年12月12日生，有其上開戶籍謄本之記
      載可憑。是其於本件車禍事故發生時年已85歲，依內政部
      公布之99年臺灣地區簡易生命表所示，其餘命有7.26年，
      就此原告沈秀苑主張依97年歷年簡易生命表平均餘命表所
      示其餘命9.72年（見本院審交附民卷第7 頁），且自本件
      事故致訴外人何淑美死亡時即99年8 月31日起算，其餘命
      為3 年之部分，未逾上開範圍，又為被告所不爭執，自足
      認定。又原告沈秀苑年事已高，難認其尚有工作能力，且
      依本院職權查詢之原告沈秀苑稅務電子閘門財產所得調件
      明細表（見本院卷第51頁）所示，其於99年亦確無所得，
      名下復無任何財產，自難認為其得以自己之財產維持生活
      ，故其請求被告賠償扶養費之損害，尚屬有據。又原告沈
      秀苑主張其受扶養之須要，應依宜蘭縣居民98年度平均每
      人月消費支出17,127元為其每月應得扶養費之標準（見本
      院審交附民卷第8 頁）。本院衡之現今社會經濟狀況與一
      般人生活所須之程度、原告沈秀苑年事頗高，除日常衣食
      住行娛樂所須外，依常情亦另有固定醫藥保健費用之支出
      等一切情事，認為其所主張之上開每月扶養費金額，尚屬
      可採。又原告沈秀苑之配偶已歿，有其戶籍謄本上之記載
      可稽，其自承除訴外人何沈淑美外，尚有2 名子女可對其
      盡扶養義務之部分，又為被告所不爭執而得逕為認定，是
      訴外人何沈淑美所應對其支出之扶養費即以1/3 為限。據
      上，原告沈秀苑得請求被告賠償之扶養費損失，依霍夫曼
      計算法扣除中間利息後，其金額即為186,840 元（計算式
      ：17,127元/ 月×12個月×2.861472÷3 ＝196,033 元，
      小數點以下捨去），是原告沈秀苑此部分請求之金額，尚
      值採信。
（三）精神慰撫金之部分，本院審酌原告各為訴外人何沈淑美之
      母、配偶、子女，前已述及，是與訴外人何沈淑美關係確
      屬至親，其等因被告之上述過失行為而驟失至親，精神上
      自受有極大之痛苦；又參酌本件過失致死事件之經過情形
      、被告之行為內容、被告之普通小型車駕駛執照已於86年
      6 月26日受註銷處分，仍貿然駕車上路，業經本院上開刑
      事判決中認定綦詳及原告何禮史為26年6 月7 日生，於訴
      外人何沈淑美因本車禍事件死亡時年紀73歲；原告何智翔
      為58年4 月10日生，於訴外人何沈淑美因本車禍事件死亡
      時年紀41歲；原告何惠慈為59年9 月19日生，於訴外人何
      沈淑美因本車禍事件死亡時年紀39歲；原告何智嵐為61年
      5 月1 日生，於訴外人何沈淑美因本車禍事件死亡時年紀
      38歲；被告則為49年9 月15日生，於本車禍事件發生時年
      紀49歲，各有原告上述戶籍謄本之記載及本院依職權查詢
      之被告全戶戶籍資料查詢結果在卷可稽（見本院卷第32頁
      ）。另原告何智翔學歷為高職畢業，現在科技公司擔任技
      術員，經歷為中華映管公司之技術員，每月收入約5 萬餘
      元，於99年度所得584,976 元，名下財產則有房屋、土地
      、汽車、投資，合計金額114 萬餘元；原告何惠慈學歷為
      中國海專畢業，現在工作及經歷均為私人公司會計，於99
      年度所得558,026 元，名下財產則有汽車及投資，合計金
      額10萬餘元；原告何智嵐學歷為高職畢業，現在在科技公
      司擔任技術員，經歷為黑手，於99年度所得為454,960 元
      ，名下無財產；原告沈秀苑無工作，經歷為家管，於99年
      度無所得，名下亦無財產；原告何禮史現已退休，經歷則
      為電子公司技術人員，學歷為初中畢業，於99年度無所得
      ，名下財產則有房屋、土地，合計金額420 萬餘元；被告
      學歷則為高職畢業，經歷之工作均為保全人員，於99年度
      無所得，名下財產則有土地及汽車，合計金額21萬餘元等
      情，除經原告於本院100 年11月14日言詞辯論時及被告訴
      訟代理人於本院100 年12月5 日言詞辯論時到庭各自陳述
      在卷外（見本院卷第35頁背面、第55頁背面、第56頁正面
      ），並有本院依職權查詢之兩造稅務電子閘門財產所得調
      件明細表在卷足參（見本院卷第36頁至第51頁）及現今社
      會經濟狀況等一切情事，認本件原告何禮史請求賠償慰撫
      金100 萬元，原告何智翔、何智嵐、何惠慈、沈秀苑則各
      請求賠償慰撫金50萬元，均屬適當，堪認可採。
四、綜上所述，原告何智翔得請求被告賠償之金額為756,365 元
    （計算式：醫療費12,485元＋殯葬費243,880 元＋慰撫金50
    萬元＝756,365 元）；原告何禮史得請求被告賠償之金額為
    慰撫金1 百萬元；原告何智嵐、何惠慈得請求被告賠償之金
    額各為慰撫金50萬元；原告沈秀苑得請求被告賠償之金額則
    應為696,033 元（扶養費損失196,033 元＋慰撫金50萬元＝
    696,033 元）。末按給付無確定期限者，債務人於債權人得
    請求給付時，經其催告而未為給付，自受催告時起，負遲延
    責任。其經債權人起訴而送達訴狀，或依督促程序送達支付
    命令，或為其他相類之行為者，與催告有同一之效力；遲延
    之債務，以支付金錢為標的者，債權人得請求依法定利率計
    算之遲延利息；應付利息之債務，其利率未經約定，亦無法
    律可據者，週年利率為5%，民法第229 條第2 項、第233 條
    第1 項前段、第203 條分別定有明文。本件係屬侵權行為損
    害賠償之債，自屬無確定期限者；又係以支付金錢為標的，
    則依上揭法律規定，原告各就被告應給付之金額部分，一併
    請求自起訴狀繕本送達翌日即99年11月30日（見本院審交附
    民卷第1 頁原告刑事附帶民事起訴狀上被告簽收繕本之記載
    ）起至清償日止，按法定利率即年息5%計算之利息，亦屬於
    法有據。
五、從而，原告依民法規定侵權行為之法律關係，請求被告給付
    原告何智翔756,365 元；給付原告何禮史100 萬元；給付原
    告何惠慈、何智嵐各50萬元；給付原告沈秀苑696,033 元及
    均自起訴狀繕本送達被告翌日起至清償日止，按週年利率5%
    計算之利息，均為有理由，應予准許。
六、本件原告均陳明願供擔保以代釋明，聲請宣告假執行，經核
    均無不合，爰各酌定相當擔保金額准許之。
據上論結，本件原告之訴為有理由，依民事訴訟法第78條、第
390 條第2 項，判決如主文。
中    華    民    國   100    年    12    月    30    日
              民事第二庭    法  官  張震武
以上正本係照原本作成
如對本判決上訴，須於判決送達後20日內向本院提出上訴狀
中    華    民    國   100    年    12    月    30    日
                            書記官  顏伯儒